---
title: "Łączne skalowanie TOS6 i sprawdzianu"
author: "Michał Modzelewski"
date: "`r Sys.Date()`"
output:
  pdf_document:
    highlight: tango
    toc: yes
lang: polish
---

# Wprowadzenie

```{r}
load("data/tos6.RData")

# ustawienie kolorów do wykresów
kolory = palette()
kolory[c(5, 7:8)] = c("cyan3", "darkorange", "dimgrey")
palette(kolory)
```

## Wykorzystane pakiety i funkcje

```{r, message=FALSE}
# devtools::install_github(repo = "mr-majkel/majkTools")
library(majkTools)

# devtools::install_github(repo = "mr-majkel/TAM")
library(TAM, quietly = TRUE)
library(ggplot2)

# funkcja do zakrąglania kolumn liczbowych w data.frame
round_df = function(df, ...) {
  col_class = sapply(df, class)
  col_num = names(grep("numeric", col_class, value = TRUE))
  df[, col_num] = round(df[, col_num], ...)
  df
}

# funckja do wypluwania tabelek z ktt
print_ctt = function(ctt_df, item, group = 1) {
  ctt_col = grep("item$|group|PV|N|Categ|Freq", names(ctt_df))
  ctt_df[(ctt_df$item == item) & (ctt_df$group == group), ctt_col]
}

# funkcja do rysowania boxplotów dla miar dopasowania
fitplot = function(modfit_df, low_fit = 0.8, high_fit = 1.2, ylim = NULL,
                   lab_size = 4) {
  mod_md =  reshape2::melt(modfit_df, "parameter")
  fit_stat = mod_md[grep("fit$", mod_md$variable), ]
  
  boxy = ggplot(fit_stat, aes(x = variable, y = value))
  
  if(!is.null(ylim)) {
    boxy = boxy + ylim(ylim[1], ylim[2])  
  }
  
  high_items = fit_stat[fit_stat$value > high_fit, ]
  low_items = fit_stat[fit_stat$value < low_fit, ]
  
  boxy = boxy + geom_boxplot()
  
  if(nrow(high_items) > 0) {
  boxy = boxy + geom_point(data = high_items) +
    geom_text(aes(label = parameter), data = high_items, hjust = -0.1,
              size = lab_size)
  }
  if(nrow(low_items) > 0) {
  boxy = boxy + geom_point(data = low_items) +
    geom_text(aes(label = parameter), data = low_items, hjust = -0.1,
              size = lab_size)
  }

  boxy = boxy + geom_hline(yintercept = c(low_fit, high_fit),
                           linetype = 2)
  
  boxy
}

```

# Świadomość językowa

## Model rozpoznawczy

W skalowaniu wykorzystano ostateczny model ze skalowania TOS6 oraz dwa zrekdowane zadania ze sprawdzianu. Rekomendacje ze skalowania TOS6 sprowadzały się do usunięcia dwóch zadań: SA\_24 oraz KSA\_18. Dodatkowo w zadaniu KSA\_18 skrócono skalę oceny (kat. 2 została połączona z 1).

Ze sprawdzianu wykorzystano dwa zadania: s\_25 oraz s\_26. W analizie dla tych zadań wykorzystano sumy punktów za wszystkie kryteria oceny.

```{r, cache = TRUE}
mod0 = tam.mml(sj_r[, it_sj], irtmodel = "PCM",
               formulaY = ~ kobieta, dataY = sj_r[, "kobieta", drop = FALSE],
               control = list(increment.factor = 1.01,
                              progress = FALSE))

```

### Dopasowanie

```{r, results = "hide"}
# dopasowanie zadań
fit0 = tam.fit(mod0)$itemfit

# scalenie oszacowań parametrów i dopasowania
mod0$xsi$parameter = rownames(mod0$xsi)
mod0_fit = merge(mod0$xsi, fit0)
```

Poniżej znajdują się oszacowane parametry zadań oraz miary dopasowania.

```{r}
round_df(mod0_fit[, grep("param|xsi|fit$", names(mod0_fit))], 3)
```

Poniżej znajduje się wykres z miarami dopasowania dla zadań.

```{r, fig.keep = 'last'}
fitplot(mod0_fit)
```

Zadanie SB\_23 znajduje się na dolnej granicy (0,8) dopasowania do modelu mierzonego statystyką *outfit*. Dla tej samej miary dopasowania, górną granicę (1,2) przekraczają wszystkie kategorie dla zadania s\_26. Zadanie SB\_23 wykazywało nieco wyższą niż przewidywana dyksryminację również w trakcie skalowania samego TOS6. Nie stanowi to jednak zbytniego obciążenia wyników pomiaru. 

Zadanie s\_26 wymaga jednak większej uwagi. Poniżej znajduje się wykres z krzywymi charakterystycznymi dla tego zadania. Na wykresie umieszczone zostały także obserwowane odsetki dla wszystkich kategorii odpowiedzi dla 8 równolicznych grup wyników.

```{r, results = 'hide', fig.keep = "last", dev.args = list(pointsize = 8)}
plot(mod0, grep("s_26r", mod0$item$item), ngroups = 8,
     type = "items", export = FALSE, package = "graphics")
```

Najbardziej odstającymi kategoriami punktowymi dla zadania s\_26 są kategorie 1 i 2. Wykazują się one zdecydowanie mniejszą zmiennością niż przewiduje to model. 

## Model z rozpłciowionym zadaniem s\_26

```{r}
sj_r$s_26rk = sj_r$s_26r
sj_r$s_26rm = sj_r$s_26r

sj_r[sj_r$kobieta == 1, "s_26rm"] = NA
sj_r[sj_r$kobieta == 0, "s_26rk"] = NA
summary(sj_r$s_26r)
```

```{r}
it_sj2 = it_sj
it_sj2[grep("s_26r", it_sj)] = "s_26rm"
it_sj2 = append(it_sj2, "s_26rk")
mod2 = tam.mml(sj_r[, it_sj2], irtmodel = "PCM",
               formulaY = ~ kobieta, dataY = sj_r[, "kobieta", drop = FALSE],
               control = list(increment.factor = 1.01,
                              progress = FALSE))
```

```{r, results = "hide"}
# dopasowanie zadań
fit2 = tam.fit(mod2)$itemfit

# scalenie oszacowań parametrów i dopasowania
mod2$xsi$parameter = rownames(mod2$xsi)
mod2_fit = merge(mod2$xsi, fit2)
```

```{r, fig.keep = 'last'}
fitplot(mod2_fit)
```

```{r, results = "hide", fig.keep = "last", dev.args = list(pointsize = 8)}
plot(mod2, grep("s_26rk", mod2$item$item), ngroups = 7,
     type = "items", export = FALSE, package = "graphics")
```

## Model ze skrócona skalą oceny opowiadania

Po wielu analizach na potrzeby wyliczania wyników przyjęto następujące rozwiązanie: dla kryteriów ocenianych na dłuższych niż zero-jedynkowych skalach, tj. s\_26\_1 (pisze opowiadanie na zadany temat; maks. 3 pkt.) oraz s\_26\_3 (pisze poprawnie pod względem językowym; maks. 2 pkt.), przyznano po jednym punkcie tylko tym uczniom, którzy zdobyli maksymalną liczbę punktów w danym kryterium.

```{r}
# rekodowanie na 0-1
sj_r$s_26_1r = car::recode(sj_r$s_26_1,
                      "1 = 0; 2 = 0; 3 = 1")
sj_r$s_26_3r = car::recode(sj_r$s_26_3,
                      "1 = 0; 2 = 1")
sj_r$s_26rr = sj_r$s_26_1r + 
              sj_r$s_26_2 + 
              sj_r$s_26_3r + 
              sj_r$s_26_4 +
              sj_r$s_26_5

```

Następnie policzono parametry zadań dla tak zmodyfikowanego modelu.

```{r}
it_sj1 = it_sj
it_sj1[grep("s_26r", it_sj)] = "s_26rr"
mod1 = tam.mml(sj_r[, it_sj1], irtmodel = "PCM",
               formulaY = ~ kobieta, dataY = sj_r[, "kobieta", drop = FALSE],
               control = list(increment.factor = 1.01,
                              progress = FALSE))
```

Poniżej znajdują się parametry zadań wraz z miarami dopasowania.

```{r, results = "hide"}
# dopasowanie zadań
fit1 = tam.fit(mod1)$itemfit

# scalenie oszacowań parametrów i dopasowania
mod1$xsi$parameter = rownames(mod1$xsi)
mod1_fit = merge(mod1$xsi, fit1)
```

Wykres dla miar dopsowania.

```{r, fig.keep = 'last'}
fitplot(mod1_fit)
```

Wykres dla zadania s\_26 (skala skrócona).

```{r, results = "hide", fig.keep = "last", dev.args = list(pointsize = 8)}
plot(mod1, grep("s_26rr", mod1$item$item), ngroups = 7,
     type = "items", export = FALSE, package = "graphics")
```

# Matematyka

## Model rozpoznawczy

```{r, cache = TRUE}
mat_mod0 = tam.mml(mat_r[, it_mat], irtmodel = "PCM",
                   formulaY = ~ kobieta,
                   dataY = mat_r[, "kobieta", drop = FALSE],
                   control = list(increment.factor = 1.01,
                                  progress = FALSE))
```


```{r, results = "hide"}
# dopasowanie zadań
mat_fit0 = tam.fit(mat_mod0)$itemfit

# scalenie oszacowań parametrów i dopasowania
mat_mod0$xsi$parameter = rownames(mat_mod0$xsi)
mat_mod0_fit = merge(mat_mod0$xsi, mat_fit0)
```


```{r}
round_df(mat_mod0_fit[, grep("param|xsi|fit$", names(mat_mod0_fit))], 3)
```

Wykres dla miar dopasowania.

```{r, fig.keep = 'last'}
fitplot(mat_mod0_fit)
```


```{r, results = "hide", dev.args = list(pointsize = 8)}
plot(mat_mod0, grep("s_22", mat_mod0$item$item), ngroups = 7,
     type = "items", export = FALSE, package = "graphics")
```


# Czytanie

```{r, cache = TRUE}
czyt_mod0 = tam.mml(czyt_r[, it_czyt], irtmodel = "PCM",
                   formulaY = ~ kobieta,
                   dataY = czyt_r[, "kobieta", drop = FALSE],
                   control = list(increment.factor = 1.01,
                                  progress = FALSE))
```


```{r, results = "hide"}
# dopasowanie zadań
czyt_fit0 = tam.fit(czyt_mod0)$itemfit

# scalenie oszacowań parametrów i dopasowania
czyt_mod0$xsi$parameter = rownames(czyt_mod0$xsi)
czyt_mod0_fit = merge(czyt_mod0$xsi, czyt_fit0)
```

```{r}
round_df(czyt_mod0_fit[, grep("param|xsi|fit$", names(czyt_mod0_fit))], 3)
```

Wykres dla miar dopasowania.

```{r, fig.keep = 'last'}
fitplot(czyt_mod0_fit)
```

```{r, results = "hide", fig.keep = "last", dev.args = list(pointsize = 8)}
plot(czyt_mod0, grep("KCA_5", czyt_mod0$item$item), ngroups = 7,
     type = "items", export = FALSE, package = "graphics")
```



