---
title: "Przyłączanie sprawdzianu do SUEKowych uczniów"
author: "Michał Modzelewski"
date: "`r Sys.Date()`"
output: html_document
---

```{r}
library(plyr)
options(width = 90)

```

# Wczytanie baz danych

```{r}
setwd("~/SUEK/Projects/suek/testy osiagniec/spr_tos6")
# sprawdzian
spr14 = read.csv2("data/sprawdzian_2014.csv", stringsAsFactors = FALSE)

# protokoł
suek_u = read.csv2("data/prot.csv", stringsAsFactors = FALSE)

# id_szkoly
suek_s = read.csv2("data/calosc.csv", stringsAsFactors = FALSE)
names(suek_s) = c("id_szk", "id_cke_s")

# rodzice etap 1
rodz_e1 = read.csv2("data/e1_rodzic.csv", stringsAsFactors = FALSE)[, c(1, 3)]
names(rodz_e1) = c("id_ucz", "data_ur")

# rodzice etap 3
rodz_e3 = read.csv2(paste0("data/SUEK E3 Baza ankiet rodziców",
                           " - niebieskie pełne CÓRKA Dane.csv"),
                    stringsAsFactors = FALSE)[, c(2, 4)]
names(rodz_e3) = c("id_ucz", "data_ur")

```

# Obróbka danych

1. Wyrzucenie uczniów, dla których nie zebrano informacji o numerze z dziennika.

```{r}
# wyrzucenie uczniow o nrze z dziennika 97
suek_u = suek_u[suek_u$nr_dz6 != 97, ]

```

2. Poprawienie formatu daty urodzenia w bazach rodzicielskich z etapu 1 i 3. Obcięcie godzin oraz zamiana "-" na ".".

```{r}
# obcięcie godzin i podmiana separatorów
# etap 1
rodz_e1$data_ur = gsub("-", ".", substr(rodz_e1$data_ur, 1, 10))
# etap 3
rodz_e3$data_ur = gsub("-", ".", substr(rodz_e3$data_ur, 1, 10))

```

3. Przyłączenie id\cke do uczniów.

```{r}
# przylaczenie id cke do uczniow
suek = merge(suek_u, suek_s, all.x = TRUE)

```

4. Poprawienie id\_cke dla szkoły w Pilchowie. W naszych bazach figuruje jako szkoła w Tanowie (ID 034), klasa "B". Jest to jednak filia szkoły w Tanowie, czyli całkiem zewnętrzny byt. W związku z tym trzeba zmienić id\_cke, a także oznaczenie klasy na "A". 

```{r}
# podmiana ID CKE dla szkoły w pilchowie, ID 34 klasa B
suek[grep("^034.B", suek$id_ucz), "id_cke_s"] = "321104-11P1X"
suek[grep("^034.B", suek$id_ucz), "id_klasa6"] = "A"

```

5. Stworzenie identyfikatora dla klas w bazach sprawdzianowych i suekowych

```{r}
suek$id_cke_kl = paste(suek$id_cke_s, suek$id_klasa6, sep = "_")
spr14$id_cke_kl = paste(spr14$kod_s, spr14$klasa_s, sep = "_")
                          
```

6. Przyłączenie daty urodzenia do bazy suekowej.

```{r}
# przylaczenie daty urodzenia
suek1 = merge(suek, rodz_e1, all.x = TRUE)

# uczniowie dla których nie ma daty urodzenia z pierwszego etapu
id_3 = suek1[is.na(suek1$data_ur), "id_ucz"]

# odjęcie uczniów, których nie ma w bazie z 3 etapu
id_3 = id_3[id_3 %in% rodz_e3$id_ucz]

# dopisanie dat urodzenia dla uczniów z 3 etapu
suek1[match(id_3, suek1$id_ucz), "data_ur"] =
  rodz_e3[match(id_3, rodz_e3$id_ucz), "data_ur"]

```

7. Wybranie klas suekowych z bazy sprawdzianowej oraz ograniczenie zakresu zbiorów do zmiennych identyfikujących.

```{r}
zm_spr = c("kod_u_s", "plec", "data_ur", "id_cke_kl")
spr = spr14[spr14$id_cke_kl %in% unique(suek$id_cke_kl), zm_spr]

zm_suek = c("imie_nazwisko", "nr_dz6", "plec", "data_ur", "id_cke_kl", "id_ucz")
suek2 = suek1[, zm_suek]

```

# Łączenie sprawdzianu i danych suekowych

Na potrzeby łączenia przyjęto, że data urodzenia stanowi lepszy identyfikator uczniów niż ich nr z dziennika. Nr z dziennika oraz płeć wykorzystywane będą tylko do celów kontrolnych.

Sprawdzenie dla ilu klas (z `r length(unique(suek2$id_cke_kl))`) data urodzenia identyfikuje jednoznacznie uczniów w bazie sprawdzianowej...

```{r}
nucz_df = ddply(spr, "id_cke_kl", summarize,
                  n_ucz = length(kod_u_s),
                  n_uniq = length(unique(data_ur)),
                  equal = n_ucz == n_uniq)

sum(nucz_df$equal)
```

i suekowej.

```{r}
suek_nucz_df = ddply(suek2, "id_cke_kl", summarize,
                  n_ucz = length(nr_dz6),
                  n_uniq = length(unique(data_ur)),
                  equal = n_ucz == n_uniq)

sum(suek_nucz_df$equal)

sum(suek_nucz_df[suek_nucz_df[, 2] == nucz_df[, 2], "equal"])
```


```{r}
upd_suek = Map(join_var, dlply(suek2, "id_cke_kl"), dlply(spr, "id_cke_kl"),
               MoreArgs = list(askBy.x = "data_ur", joinVar = "kod_u_s"))


```


```{r}
# # id uczniów
# id_na = suek_spr[is.na(suek_spr$s_1), "id_ucz"]
# 
# # id szkół i klas z uczniami nieprzyłączonymi
# cke_na = unique(suek_spr[suek_spr$id_ucz %in% id_na,
#                          c("id_cke_s", "id_klasa6")])
# 
# cke_nm = c("kod_u_s", "plec", "data_ur")
# suek_nm = c("imie_nazwisko", "nr_dz6", "plec",
#             "data_ur", "id_ucz")
# 
# comp_list = list()
# for (rr in 1:nrow(cke_na)) {
#     id_szk = cke_na[rr, "id_cke_s"]
#     id_kl = cke_na[rr, "id_klasa6"]
#     
#     look_spr = spr14[(spr14$kod_s == id_szk) &
#                        (spr14$klasa_s == id_kl), cke_nm]
#     look_spr = look_spr[order(look_spr$kod_u_s), ]
#     
#     look_suek = suek_u_cke[(suek_u_cke$id_cke_s == id_szk) &
#                              (suek_u_cke$id_klasa6 == id_kl), suek_nm]
#     look_suek = look_suek[order(look_suek$nr_dz6), ]
#     
#     look_merge = merge(look_suek[, c("nr_dz6", "plec", "data_ur")],
#                        look_spr[, c("kod_u_s", "plec", "data_ur")],
#                        all.x = TRUE,
#                        by.x = "nr_dz6", by.y = "kod_u_s")
#     look_merge$plec_dif = look_merge$plec.x != look_merge$plec.y                    
#     look_merge$wiek_dif = look_merge$data_ur.x != look_merge$data_ur.y
#     
#     look_suek = merge(look_suek,
#                       look_merge[, c("nr_dz6", "plec_dif", "wiek_dif")],
#                       all.x = TRUE)
#     
#     comp_list[[paste(id_szk, id_kl, sep = "_")]]$suek = look_suek
#     comp_list[[paste(id_szk, id_kl, sep = "_")]]$cke = look_spr
# }
# 
# 
# comp_list


```










