---
title: "Połączenie TOS6 ze sprawdzianem"
author: "Michał Modzelewski"
date: "`r Sys.Date()`"
output:
  pdf_document:
    highlight: tango
    toc: yes
lang: polish
---

# Wprowadzenie

Na potrzeby wspólnego skalowania TOS6 i sprawdzianu  potrzebna jest baza z połączonymi wynikami uczniów. W niniejszym dokumencie opisany został proces łączenia baz. Poniżej opisane jest wczytanie baz ze sprawdzianu oraz z informacjami o uczniach oraz ich obróbka. W dalszych częściach znajduje się opis łączenia baz dla trzech testów.

## Wykorzystane pakiety

```{r}
# devtools::install_github(repo = "mr-majkel/majkTools")
library(majkTools)
```

## Sprawdzian i bazy z informacjami o uczniach

```{r}
# informacje o uczniach
uczen = read.csv2("data/uczen_dane.csv",
                  stringsAsFactors = FALSE)

# sprawdzian
spr = read.csv2("data/sprawdzian_suek_18022015.csv",
                stringsAsFactors = FALSE)
```

- W bazie ze sprawdzianem wprowadzono jednoodziałową szkołę o ID 181.A. (z dawnej 034.B.). W bazie z informacjami o uczniach trzeba taką zmianę wprowadzić.

```{r}
# wprowadzenie szkoły o id 181.A
uczen[, "ID_ucz"] = gsub("034.B", "181.A", uczen[, "ID_ucz"])
```

- poprawienie płci dla uczennicy 133.B.1048 (z "M" na "K"). Zgodnie z raportem z 18.02.2015.

```{r}
uczen[uczen$ID_ucz == "133.B.1048", "plec"] = "K"
```

\newpage

# Matematyka
## Wczytanie baz źródłowych

```{r}
# matematyka
mat_a = read.csv2("data/SUEK7_TOS6 Matematyka A Dane.csv",
                  stringsAsFactors = FALSE)
mat_b = read.csv2("data/SUEK7_TOS6 Matematyka B Dane.csv",
                  stringsAsFactors = FALSE)
# klucze TOS6
mat_klucz_A = readKey("data/mat_klucz_A.csv")
mat_klucz_B = readKey("data/mat_klucz_B.csv")

# klucz sprawdzian matematyka
mat_klucz_spr = readKey("data/spr_mat_klucz.csv")
```

## Zdefiniowanie zadań kotwiczących

```{r}
# matematyka
kotw_mat = matrix(c("MA_4", "MB_4",
                    "MA_6", "MB_6",
                    "MA_8", "MB_7",
                    "MA_9", "MB_8",
                    "MA_10", "MB_9",
                    "MA_12", "MB_12",
                    "MA_13", "MB_13",
                    "MA_14", "MB_14",
                    "MA_15", "MB_16",
                    "MA_16", "MB_17",
                    "MA_18", "MB_18",
                    "MA_22", "MB_22",
                    "MA_23", "MB_23",
                    "MA_24", "MB_24"), ncol = 2, byrow = TRUE)
```

## Połączenie baz z wersjami testu

- Wprowadzenie informacji o wersji do zbiorów.

```{r}
# dodanie zmiennej na określenie wersji
mat_a$wersja = "A"
mat_b$wersja = "B"
```

- Oznaczenie zadań "nie-zdążonych".

```{r}
# wersja z not reached bazy
mat_a = showNotReached(mat_a, "MA")
mat_b = showNotReached(mat_b, "MB")
```

- Zrekodowanie baz surowych.

```{r}
# zrekdowanie baz surowych
mat_a_r = recodeData(mat_a, mat_klucz_A)
mat_b_r = recodeData(mat_b, mat_klucz_A)
```

- Połączenie baz z wersjami testu.

```{r}
# połączenie baz dla dwóch wersji 
mat_all = merge(mat_a, mat_b, all = TRUE)
mat_all_r = merge(mat_a_r, mat_b_r, all = TRUE)
```

## Dodanie zadań kotwiczących

```{r}
# skopiowanie wartości dla zmiennych kotwiczących
mat_all = addAnchor(mat_all, kotw_mat)
mat_all_r = addAnchor(mat_all_r, kotw_mat)
```

## Przyłączenie informacji o uczniach

```{r}
mat_all = merge(mat_all, uczen, all.x = TRUE)
mat_all_r = merge(mat_all_r, uczen, all.x = TRUE)
```

- dodanie kolumny z informacją o płci zakodowaną 0-1

```{r}
# Stworzenie zmiennej 0-1 dla płci
mat_all_r$kobieta = NA
mat_all_r[mat_all_r$plec == "K", "kobieta"] = 1
mat_all_r[mat_all_r$plec == "M", "kobieta"] = 0

mat_all$kobieta = NA
mat_all[mat_all$plec == "K", "kobieta"] = 1
mat_all[mat_all$plec == "M", "kobieta"] = 0
```

## Wprowadzenie zmian wynikających ze skalowania TOS6

- "rozpłciowienie" zadania MA\_7.

```{r}
# baza nierekodowana
mat_all$MA_7k = mat_all$MA_7
mat_all$MA_7m = mat_all$MA_7

mat_all[mat_all$plec == "M", "MA_7k"] = NA
mat_all[mat_all$plec == "K", "MA_7m"] = NA

# baza rekodowana
mat_all_r = mat_all_r
mat_all_r$MA_7k = mat_all_r$MA_7
mat_all_r$MA_7m = mat_all_r$MA_7

mat_all_r[mat_all_r$plec == "M", "MA_7k"] = NA
mat_all_r[mat_all_r$plec == "K", "MA_7m"] = NA
```

## Dodanie sprawdzianu

- wybranie zadań matematycznych i innych kolumn do przyłączenia

```{r}
spr_mat = spr[, c(grep("id_ucz|data", names(spr), value = TRUE),
                  names(mat_klucz_spr))]
```

- zrekodowanie zadań matematycznych

```{r}
spr_mat_r = recodeData(spr_mat, mat_klucz_spr)
```

- przyłączenie sprawdzianu do bazy TOS6 (tylko uczniowie z wynikami TOS6)

```{r}
mat = merge(mat_all, spr_mat,
            by.x = "ID_ucz", by.y = "id_ucz", all.x = TRUE)
mat_r = merge(mat_all_r, spr_mat_r,
              by.x = "ID_ucz", by.y = "id_ucz", all.x = TRUE)
```

## Uporządkowanie zbioru

```{r}
zmienne_mat = c(grep("ID_ucz|ID_szk|oddz|nr_dz|data", names(mat), value = TRUE),
                "wersja", "kobieta",
                grep("M|s_", names(mat), value = TRUE))

mat = mat[, zmienne_mat]
mat_r = mat_r[, zmienne_mat]
```

## Określenie zadań do modelowania

- nieuwzględnienie zadania MB\_25 oraz wykorzystanie upłciowionych wersji zadania MA\_7 (patrz raport ze skalowania TOS6).

```{r}
it_mat = c("MA_1", "MA_2", "MA_3", "MA_5", "MA_11", "MA_17", "MA_19",
           "MA_20", "MA_21", "MA_25", "MB_1", "MB_2", "MB_3", "MB_5",
           "MB_10", "MB_11", "MB_15", "MB_19", "MB_20", "MB_21", "KMA_4",
           "KMA_6", "KMA_8", "KMA_9", "KMA_10", "KMA_12", "KMA_13",
           "KMA_14", "KMA_15", "KMA_16", "KMA_18", "KMA_22", "KMA_23",
           "KMA_24", "MA_7k", "MA_7m")
```

- dodanie zadań sprawdzianowych.

```{r}
it_mat = c(it_mat, names(mat_klucz_spr))
```

\newpage

# Świadomość językowa

## Wczytanie baz źródłowych

```{r}
# świadomość językowa
sj_a = read.csv2("data/SUEK7_TOS6 Kompetencje językowe A Dane.csv",
                  stringsAsFactors = FALSE)
sj_b = read.csv2("data/SUEK7_TOS6 Kompetencje językowe B Dane.csv",
                  stringsAsFactors = FALSE)

# klucze TOS6
sj_klucz_A = readKey("data/sj_klucz_A.csv")
sj_klucz_B = readKey("data/sj_klucz_B.csv")

```

## Zdefiniowanie zadań kotwiczących

```{r}
# świadomość językowa
kotw_sj = matrix(c("SA_1", "SB_1",
                   "SA_4", "SB_4",
                   "SA_5", "SB_5",
                   "SA_7", "SB_9",
                   "SA_9", "SB_11",
                   "SA_12", "SB_13",
                   "SA_13", "SB_14",
                   "SA_14", "SB_16",
                   "SA_15", "SB_17",
                   "SA_17", "SB_18",
                   "SA_18", "SB_19",
                   "SA_20", "SB_21",
                   "SA_22", "SB_22",
                   "SA_23", "SB_24"), ncol = 2, byrow = TRUE)
```

## Połączenie baz z wersjami testu

- Wprowadzenie informacji o wersji do zbiorów.

```{r}
# dodanie zmiennej na określenie wersji
sj_a$wersja = "A"
sj_b$wersja = "B"
```

- Oznaczenie zadań "nie-zdążonych".

```{r}
# wersja z not reached bazy
sj_a = showNotReached(sj_a, "MA")
sj_b = showNotReached(sj_b, "MB")
```

- Zrekodowanie baz surowych.

```{r}
# zrekdowanie baz surowych
sj_a_r = recodeData(sj_a, sj_klucz_A)
sj_b_r = recodeData(sj_b, sj_klucz_A)
```

- Połączenie baz z wersjami testu.

```{r}
# połączenie baz dla dwóch wersji 
sj_all = merge(sj_a, sj_b, all = TRUE)
sj_all_r = merge(sj_a_r, sj_b_r, all = TRUE)
```

## Dodanie zadań kotwiczących

```{r}
# skopiowanie wartości dla zmiennych kotwiczących
sj_all = addAnchor(sj_all, kotw_sj)
sj_all_r = addAnchor(sj_all_r, kotw_sj)
```

## Przyłączenie informacji o uczniach

```{r}
sj_all = merge(sj_all, uczen, all.x = TRUE)
sj_all_r = merge(sj_all_r, uczen, all.x = TRUE)
```

- dodanie kolumny z informacją o płci zakodowaną 0-1

```{r}
# Stworzenie zmiennej 0-1 dla płci
sj_all_r$kobieta = NA
sj_all_r[sj_all_r$plec == "K", "kobieta"] = 1
sj_all_r[sj_all_r$plec == "M", "kobieta"] = 0

sj_all$kobieta = NA
sj_all[sj_all$plec == "K", "kobieta"] = 1
sj_all[sj_all$plec == "M", "kobieta"] = 0
```

## Wprowadzenie zmian wynikających ze skalowania TOS6

- zrekodowanie zadania KSA\_18

```{r}
sj_all_r[, "KSA_18"] = car::recode(sj_all_r[, "KSA_18"], "2 = 1")
```

## Dodanie sprawdzianu

- wybranie zadań z pisania i innych kolumn do przyłączenia

```{r}
spr_sj = spr[, c(grep("id_ucz|data", names(spr), value = TRUE),
                  grep("s_25|s_26", names(spr), value = TRUE))]
```

- zrekodowanie zadań z pisania

```{r}
# zlaczenie zadań z pisania
spr_sj$s_25r = spr$s_25_1 + spr$s_25_2
spr_sj$s_26r = spr$s_26_1 + spr$s_26_2 + spr$s_26_3 + spr$s_26_4 + spr$s_26_5
```

- przyłączenie sprawdzianu do bazy TOS6 (tylko uczniowie z wynikami TOS6)

```{r}
sj = merge(sj_all, spr_sj,
            by.x = "ID_ucz", by.y = "id_ucz", all.x = TRUE)
sj_r = merge(sj_all_r, spr_sj,
              by.x = "ID_ucz", by.y = "id_ucz", all.x = TRUE)
```

## Uporządkowanie zbioru

```{r}
zmienne_sj = c(grep("ID_ucz|ID_szk|oddz|nr_dz|data", names(sj), value = TRUE),
                "wersja", "kobieta",
                grep("S|s_", names(sj), value = TRUE))

sj = sj[, zmienne_sj]
sj_r = sj_r[, zmienne_sj]
```

## Określenie zadań do modelowania

- nieuwzględnienie zadania SA\_24 oraz KSA\_18 (patrz raport ze skalowania TOS6).

```{r}
it_sj = grep("S", names(sj), value = TRUE)
it_sj = it_sj[!it_sj %in% c(kotw_sj, "SA_24", "KSA_18")]
```

- dodanie zadań sprawdzianowych.

```{r}
it_sj = c(it_sj, "s_25r", "s_26r")
```

\newpage

# Czytanie

## Wczytanie baz źródłowych

```{r}
# czytanie
czyt_a = read.csv2("data/SUEK7_TOS6 Test czytania A Dane.csv",
                  stringsAsFactors = FALSE)
czyt_b = read.csv2("data/SUEK7_TOS6 Test czytania B Dane.csv",
                  stringsAsFactors = FALSE)

# klucze TOS6
czyt_klucz_A = readKey("data/czyt_klucz_A.csv")
czyt_klucz_B = readKey("data/czyt_klucz_B.csv")

# klucz sprwadzian czytanie
czyt_klucz_spr = readKey("data/spr_czyt_klucz.csv")
```

## Zdefiniowanie zadań kotwiczących

```{r}
# czytanie
kotw_czyt = matrix(c("CA_1", "CB_7",
                     "CA_2", "CB_8",
                     "CA_3", "CB_9",
                     "CA_4", "CB_10",
                     "CA_5", "CB_11",
                     "CA_6", "CB_12",
                     "CA_7", "CB_1",
                     "CA_8", "CB_2",
                     "CA_9", "CB_3",
                     "CA_10", "CB_4",
                     "CA_11", "CB_5",
                     "CA_12", "CB_6"), ncol = 2, byrow = TRUE)
```

## Połączenie baz z wersjami testu

- Wprowadzenie informacji o wersji do zbiorów.

```{r}
# dodanie zmiennej na określenie wersji
czyt_a$wersja = "A"
czyt_b$wersja = "B"
```

- Oznaczenie zadań "nie-zdążonych".

```{r}
# wersja z not reached bazy
czyt_a = showNotReached(czyt_a, "MA")
czyt_b = showNotReached(czyt_b, "MB")
```

- Zrekodowanie baz surowych.

```{r}
# zrekdowanie baz surowych
czyt_a_r = recodeData(czyt_a, czyt_klucz_A)
czyt_b_r = recodeData(czyt_b, czyt_klucz_A)
```

- Połączenie baz z wersjami testu.

```{r}
# połączenie baz dla dwóch wersji 
czyt_all = merge(czyt_a, czyt_b, all = TRUE)
czyt_all_r = merge(czyt_a_r, czyt_b_r, all = TRUE)
```

## Dodanie zadań kotwiczących

```{r}
# skopiowanie wartości dla zmiennych kotwiczących
czyt_all = addAnchor(czyt_all, kotw_czyt)
czyt_all_r = addAnchor(czyt_all_r, kotw_czyt)
```

## Przyłączenie informacji o uczniach

```{r}
czyt_all = merge(czyt_all, uczen, all.x = TRUE)
czyt_all_r = merge(czyt_all_r, uczen, all.x = TRUE)
```

- dodanie kolumny z informacją o płci zakodowaną 0-1

```{r}
# Stworzenie zmiennej 0-1 dla płci
czyt_all_r$kobieta = NA
czyt_all_r[czyt_all_r$plec == "K", "kobieta"] = 1
czyt_all_r[czyt_all_r$plec == "M", "kobieta"] = 0

czyt_all$kobieta = NA
czyt_all[czyt_all$plec == "K", "kobieta"] = 1
czyt_all[czyt_all$plec == "M", "kobieta"] = 0
```

## Wprowadzenie zmian wynikających ze skalowania TOS6

- zrekodowanie zadania KCA\_12

```{r}
czyt_all_r[, "KCA_12"] = car::recode(czyt_all_r[, "KCA_12"], "2 = 1")
```

- rozpłciowienie zadania CB\_13.

```{r}
# baza nierekodowana
czyt_all$CB_13k = czyt_all$CB_13
czyt_all$CB_13m = czyt_all$CB_13

czyt_all[czyt_all$plec == "M", "CB_13k"] = NA
czyt_all[czyt_all$plec == "K", "CB_13m"] = NA

# baza rekodowana
czyt_all_r = czyt_all_r
czyt_all_r$CB_13k = czyt_all_r$CB_13
czyt_all_r$CB_13m = czyt_all_r$CB_13

czyt_all_r[czyt_all_r$plec == "M", "CB_13k"] = NA
czyt_all_r[czyt_all_r$plec == "K", "CB_13m"] = NA
```

## Dodanie sprawdzianu

- wybranie zadań z czytania i innych kolumn do przyłączenia

```{r}
spr_czyt = spr[, c(grep("id_ucz|data", names(spr), value = TRUE),
                  names(czyt_klucz_spr))]
```

- zrekodowanie zadań z czytania

```{r}
# zrekodowanie zadań z czytania
spr_czyt_r = recodeData(spr_czyt, czyt_klucz_spr)
```

- przyłączenie sprawdzianu do bazy TOS6 (tylko uczniowie z wynikami TOS6)

```{r}
czyt = merge(czyt_all, spr_czyt,
            by.x = "ID_ucz", by.y = "id_ucz", all.x = TRUE)
czyt_r = merge(czyt_all_r, spr_czyt_r,
              by.x = "ID_ucz", by.y = "id_ucz", all.x = TRUE)
```

## Uporządkowanie zbioru

```{r}
zmienne_czyt = c(grep("ID_ucz|ID_szk|oddz|nr_dz|data", names(czyt),
                      value = TRUE),
                "wersja", "kobieta",
                grep("C|s_", names(czyt), value = TRUE))

czyt = czyt[, zmienne_czyt]
czyt_r = czyt_r[, zmienne_czyt]
```

## Określenie zadań do modelowania

- nieuwzględnienie zadania KCA\_1 oraz upłciowione wersje zadania CB\_13 (patrz raport ze skalowania TOS6).

```{r}
it_czyt = grep("C", names(czyt), value = TRUE)
it_czyt = it_czyt[!it_czyt %in% c(kotw_czyt, "KCA_1", "CB_13")]
```

- dodanie zadań sprawdzianowych.

```{r}
it_czyt = c(it_czyt, names(czyt_klucz_spr))
```

# Zapisanie zbiorów danych

```{r, eval = FALSE}
save(mat, mat_r, it_mat,
     czyt, czyt_r, it_czyt,
     sj, sj_r, it_sj, file = "data/tos6.RData")
```


